臺灣臺南地方法院刑事判決
109年度金訴字第246號
公  訴  人  臺灣臺南地方檢察署檢察官
被      告  温邦廷


上列被告因詐欺等案件，經檢察官提起公訴（臺灣臺南地方檢察
署109年度偵字第16239號），被告於本院受命法官行準備程序中
就被訴之事實為有罪之陳述，本院裁定改行簡式審判程序審理，
並判決如下：
    主  文
溫邦廷犯如附表一所示之罪，各處如附表一「主刑及沒收」欄所
示之刑及沒收。應執行有期徒刑壹年陸月。
    犯罪事實
一、吳政隆、温邦廷分別於通訊軟體使用暱稱為「黑白切」、「
    佛手瓜」，渠等分於民國109年8月間某時，加入與真實姓名
    不詳於通訊軟體暱稱「福壽螺」、「贛鍦嚒鼕熙」、「周侑
    德」、「林鴻生」成年人所組成之3人以上，以實施詐術為
    手段，具有持續性、牟利性之有結構性組織之詐欺集團，渠
    等與集團內其他成員共同意圖為自己不法之所有，基於詐欺
    之犯意聯絡，由吳政隆擔任第二層收水，以收受第一層收水
    自車手取得之款項；温邦廷擔任第一層收水，以收取車手周
    英富（另經檢察官為不起訴處分）領取其申辦華南銀行帳戶
    000-000000000000號（下稱本案帳戶）帳戶內之款項，吳政
    隆、温邦廷可分別取得交付金額百分之ㄧ、三之金額為報酬
    。而該詐欺集團成員即於附表一所示時間，以附表一所示之
    詐騙手法向附表一所示被害人行騙，致附表一所示被害人陷
    於錯誤，依詐騙集團成員指示，匯款匯入本案帳戶，周英富
    接獲指示，持本案帳戶存簿、印章，於109年8月31日14時30
    分許，至臺南市○○區○○路00號「華南銀行麻豆分行」臨櫃欲
    提領新臺幣（下同）21萬7,000元，經該行行員發覺該帳戶
    已為警示帳戶而通知警方，周英富遂配合警方，於同日16時
    45分，前往詐騙集團成員指示之交付款項地點即臺南市○○區
    ○○○路000號欲交付稱為「王專員」之温邦廷，而吳政隆前以
    通訊軟體與温邦廷聯繫，雙方相約至麻豆區自由路與新生北
    路308巷口附近，以由温邦廷將自周英富處取得之款項交付
    予吳政隆，經警方分於109年8月31日16時45分許、同日17時
    許，分在新生北路248號前、新生北路308巷口分別逮捕吳政
    隆、温邦廷，並分別於温邦廷、吳政隆身上扣得附表二、三
    之物品，查悉上情。
二、案經賴怡芬、吳文峯告訴暨臺南市政府警察局麻豆分局報請
    臺灣臺南地方檢察署檢察官偵查起訴。
    理  由
一、供述證據部分：
  ㈠按簡式審判程序之證據調查，不受第159條第1項之限制，刑
    事訴訟法第273條之2定有明文，是於行簡式審判程序之案件
    ，被告以外之人於審判外之陳述，應認具有證據能力。本判
    決所援引被告以外之人於審判外之陳述，因本案採行簡式審
    判程序，復無其他不得作為證據之法定事由，依上開說明，
    應認均具有證據能力。
  ㈡至於卷內所存經本院引用為證據之非供述證據部分，與本案
    待證事實間均具有關連性，且無證據證明係公務員違背法定
    程序所取得，是依刑事訴訟法第158 條之4之反面解釋，自
    有證據能力。 
二、認定犯罪事實所憑之證據及理由： 
    上開犯罪事實，業據被告於警詢、偵查及本院準備、簡式審
    判程序中均坦承不諱，核與證人即共同被告吳政隆警詢 偵
    查中之證述內容及證人即被害人吳文峯、賴治芬於警詢之證
    述情節均相符合（警卷第29-30頁、偵卷第155-159頁、警卷
    第39-40頁、第第53-55頁），復有被害人賴怡芬遭詐騙之内
    政部警政署反詐騙諮詢專線紀錄表、臺中市政府警察局豐原
    分局合作派出所受理刑事案件報案三聯單、金融機構聯防機
    制通報單（警卷第59-63頁）；被害人吳文峯遭詐騙之郵局
    匯款單收據1份、内政部警政署反詐騙諮詢專線紀錄表、與
    詐騙集團聯繫之LINE畫面翻拍照片1幀、金融機構聯防機制
    通報單、雲林縣政府臺西分局四湖派出所受理刑事案件報案
    三聯單、受理各類案件紀錄表各1份（警卷第41-51頁）在卷
    可稽，復有在溫邦廷身上查獲如附表二編號1-3所示用以取
    信被害人之統一發票收據及速配貸識別證、與詐欺集團聯繫
    用之行動電話等物扣案可憑，足認被告前揭自白，有相當證
    據可佐，且與事實相符，堪信為真實。本案事證明確，被告
    犯行實可認定，應依法論科。
三、論罪科刑：　　
  ㈠按加重詐欺罪，係侵害個人財產法益之犯罪，其罪數之計算
    ，核與參與犯罪組織罪之侵害社會法益有所不同，審酌現今
    詐欺集團之成員皆係為欺罔他人，騙取財物，方參與以詐術
    為目的之犯罪組織。倘若行為人於參與詐欺犯罪組織之行為
    繼續中，先後多次為加重詐欺之行為，因參與犯罪組織罪為
    繼續犯，犯罪一直繼續進行，直至犯罪組織解散，或其脫離
    犯罪組織時，其犯行始行終結。故該參與犯罪組織與其後之
    多次加重詐欺之行為皆有所重合，然因行為人僅為一參與犯
    罪組織行為，侵害一社會法益，屬單純一罪，應僅就「該案
    中」與參與犯罪組織罪時間較為密切之首次加重詐欺犯行論
    以參與犯罪組織罪及加重詐欺罪之想像競合犯，而其他之加
    重詐欺犯行，祗需單獨論罪科刑即可，無需再另論以參與犯
    罪組織罪，以避免重複評價（最高法院109年度台上字第394
    5號刑事判決參照）。
  ㈡按「本法所稱洗錢，指下列行為：一、意圖掩飾或隱匿特定
    犯罪所得來源，或使他人逃避刑事追訴，而移轉或變更特定
    犯罪所得。二、掩飾或隱匿特定犯罪所得之本質、來源、去
    向、所在、所有權、處分權或其他權益者。三、收受、持有
    或使用他人之特定犯罪所得。」為洗錢防制法第2條所明定
    。倘行為人意圖掩飾或隱匿特定犯罪所得來源，而將特定犯
    罪所得直接消費處分，甚或交予其他共同正犯，或由共同正
    犯以虛假交易外觀掩飾不法金流移動，尚非單純犯罪後處分
    贓物之行為，亦應構成第2條第1或2款之洗錢行為。
  ㈢本件被告參與上開詐欺集團之運作，並與所屬詐欺集團成員
    分工合作，共同獲取詐騙款項，業如前述，其負責收取車手
    提領之贓款，再將之轉交詐欺集團成員，顯係以此方式隱匿
    特定犯罪所得來源。故依上揭說明，核被告所為，就其首次
    犯行即附表一編號1部分，係犯組織犯罪防制條例第3條第1
    項後段之參與犯罪組織罪、刑法第339條之4第1項第2款之三
    人以上共同犯詐欺取財罪、洗錢防制法第14條第1項之一般
    洗錢罪。就附表一編號2部分，均係犯刑法第339條之4第1項
    第2款之三人以上共同犯詐欺取財罪、洗錢防制法第14條第1
    項之一般洗錢罪。
  ㈣被告就附表一編號1、2各次犯行，均係以一行為同時觸犯前
    述罪名，屬想像競合犯，應依刑法第55條前段規定，各從一
    重之刑法第339條之4第1項第2款三人以上共同詐欺取財罪處
    斷。　　
  ㈤復被告與上開詐欺集團成員間，係各自分工合作，藉此取得
    詐欺款項予以分贓，故基於共犯責任共同原則，於認定犯罪
    之罪數時，應以詐欺集團成員所詐騙之被害人人數（不同財
    產法益）作為認定基準。準此，被告所犯上開共同詐欺告訴
    人賴怡芬、吳文峯之加重詐欺取財犯行，核屬不同犯罪，應
    予分論併罰。
  ㈥被告於108年間因詐欺案件，經臺灣南投地方法院判處有期徒
    刑2月確定，於108年12月26日易科罰金執行完畢，其於5年
    內再犯有期徒刑以上之本罪，為累犯。再查，被告前案所犯
    係交付帳戶資料與詐欺集團之幫助詐欺犯行，其明知詐欺集
    團以詐欺方式騙取被害人財物，且經判刑確定，猶再擔任本
    件任詐欺集團「收水」工作，其刑罰反應力不佳，顯有惡性
    ，爰依法加重其刑。
  ㈦按想像競合犯之處斷刑，本質上係「刑之合併」。其所謂從
    一重處斷，乃將想像競合犯組成之評價上數罪，合併為科刑
    一罪，其所對應之刑罰，亦合併其評價上數罪之數法定刑，
    而為一個處斷刑。想像競合犯依刑法第55條前段規定「從一
    重處斷」，非謂對於重罪以外其餘各罪可置而不論。法院決
    定處斷刑時，雖以其中最重罪名之法定刑，做為裁量之準據
    ，惟於裁量其輕重時，仍應將輕罪合併評價在內。經查，被
    告就本案參與犯罪組織、一般洗錢犯行，均於偵查及審判中
    自白，原應各依組織犯罪條例第8條第1項後段、洗錢防制法
    第16條第2項規定減輕其刑，惟被告所犯之參與犯罪組織罪
    及一般洗錢罪，均屬想像競合犯之輕罪，並已從一重之三人
    以上共同詐欺取財罪處斷，因重罪並無法定減刑事由，無從
    逕依上開規定減輕其刑，惟本院於量刑時，仍併予審酌上開
    減刑事由，附此敘明。
  ㈧爰審酌被告年紀尚輕，不思以正當方法賺取所需，竟貪圖不
    法利益，選擇加入詐欺集團擔任收水工作，使詐欺集團得以
    此方式坐領不法利益，非但造成告訴人難以回復之財產損害
    ，更助長詐騙歪風及嚴重影響社會治安，實有不該；復考量
    被告於犯後坦承犯行之態度，附表一編號1、2所示之被害人
    因詐騙款項匯入帳戶遭銀行凍結，被害人已由凍結帳戶取回
    款項而未受有損害，有華南銀行麻豆分行110年2月9日110華
    麻字第010號函在卷可按（本院卷第141頁）。兼衡被告供稱
    為國中畢業、未婚、與家人同住，目前擔任工地雜工、日薪
    約新臺幣（下同）1千元、等一切情狀，分別量處如附表一
    「主刑及沒收」欄所示之刑，並定其應執行刑。
  ㈨本件無宣告强制工作必要
  ①最高法院刑事大法庭108年度台上大字第2306號裁定意旨認為
    ：行為人以一行為觸犯組織犯罪防制條例第3條第1項後段之
    參與犯罪組織罪及刑法第339條之4第1項第2款之加重詐欺取
    財罪，依想像競合犯規定，從一重之加重詐欺取財罪處斷而
    為科刑時，有無依組織犯罪防制條例第3條第3項宣告強制工
    作必要？依司法院釋字第471號之解釋方法，應為為目的性
    限縮，即對犯該條例第3條第1項之參與犯罪組織罪者，視其
    行為之嚴重性、表現之危險性、對於未來行為之期待性，以
    及所採措施與預防矯治目的所需程度，於有預防矯治其社會
    危險性之必要，且符合比例原則之範圍內，始由法院依該條
    例第3條第3項規定，一併宣告刑前強制工作。
  ②經查，被告雖加入具有持續性、牟利性之結構性犯罪組織即
    本案詐欺集團，並擔任提款收水之角色，而一同與本案詐欺
    集團成員共同詐欺告訴人，所為固可非議，惟被告加入時間
    尚短，參與犯罪之程度有限，且已依法依累規定加重其刑，
    衡以被告犯後坦承犯行，實有悔意，難認已達嚴重危害社會
    之程度。依比例原則，並綜合被告所表現之危險性及對其未
    來之期待性綜合判斷，本院認對被告宣告有期徒刑之刑，已
    足與本案犯行之處罰相當，足使其記取教訓，並達懲罰、矯
    治之目的，對於未來正向行為仍具期待可能性，尚未達須以
    保安處分預防矯治之程度而有施以強制工作之必要，爰不另
    為強制工作之諭知，併此敘明。　　　
  ㈩附表二編號1-3係被告自承係其供犯罪所用之物（警卷第68頁
    ），惟並無證據足認係被告所有，爰不為沒收之諭知。同表
    編號四之發票係被告買飲料後留存，與本件犯行無涉，亦不
    為沒收之諭知。至本件犯罪所得，因被害人遭詐騙款項經發
    還被害人，詳如㈧所述，依法即無沒收必要，此說明。
據上論斷，應依刑事訴訟法第273 條之1 第1 項、第299 條第1
項前段，第310條之2、第454條第1項，組織犯罪防制條例第3條
第1項後段，洗錢防制法第2條第2款、第14條第1項，刑法第11條
前段、第28條、第339條之4第1項第2款、第47條第1項、第55條
前段、第51條第5款，刑法施行法第1條之1第1項，判決如主文。
本案經檢察官黃齡慧提起公訴，檢察官盧駿道到庭執行職務。
中　　華　　民　　國　　110 　年　　4 　　月　　14　　日
　　　　　　　　　刑事第十三庭  法　官　陳振謙
以上正本證明與原本無異。
如不服本判決應於收受本判決後20日內向本院提出上訴書狀，並
應敘述具體理由。其未敘述上訴理由者，應於上訴期間屆滿後20
日內向本院補提理由書狀（均須按他造當事人之人數附繕本）「
切勿逕送上級法院」。 
　　　　　　　　　　　　　　　　書記官　黃敏純
中　　華　　民　　國　　110 　年　　4 　　月　　14　　日

附表一                           附表一（金額：新臺幣）
編號 被害人 詐騙方式 匯款時間 匯入金額 主文及沒收 1 賴怡芬(提告) 詐騙集團成員於109年8月28日0時許撥打電話予賴怡芬佯裝日盛金控公司人員佯稱可貸款予賴怡芬，然需給付費用，致賴怡芬陷於錯誤，依指示匯款。 109年8月31日10時43分至47分許 5萬、5萬 溫邦廷犯三人以上共同詐欺取財罪，累犯，處有期徒刑壹年貳月。  2 吳文峯(提告) 詐騙集團成員於109年8月31日11時14分許撥打電話予吳文峯佯裝蔡穎昌佯稱需借錢，致吳文峯陷於錯誤，依指示前往匯款。 109年8月31日12時49分 10萬 溫邦廷犯三人以上共同詐欺取財罪，累犯，處有期徒刑壹年貳月。  

附表二
編號 扣得物品 數量 備註 1 黑色行動電話蘋果廠牌 各1 詐騙集團發予之工作機 2 速配貸識別證  依詐騙集團指示與周英富見面時欲使用及交付之物品 3 免用統一發票收據包裝資金21萬7,000元   4 統一發票金額35元   

附錄本案論罪科刑法條全文：
組織犯罪防制條例第3條第1項
發起、主持、操縱或指揮犯罪組織者，處3年以上10年以下有期
徒刑，得併科新臺幣1億元以下罰金；參與者，處6月以上5年以
下有期徒刑，得併科新臺幣1千萬元以下罰金。但參與情節輕微
者，得減輕或免除其刑。
具公務員或經選舉產生之公職人員之身分，犯前項之罪者，加重
其刑至二分之一。
犯第1項之罪者，應於刑之執行前，令入勞動場所，強制工作，
其期間為3年。
前項之強制工作，準用刑法第90條第2項但書、第3項及第98條第
2項、第3項規定。
以言語、舉動、文字或其他方法，明示或暗示其為犯罪組織之成
員，或與犯罪組織或其成員有關聯，而要求他人為下列行為之一
者，處3年以下有期徒刑，得併科新臺幣3百萬元以下罰金：
一、出售財產、商業組織之出資或股份或放棄經營權。
二、配合辦理都市更新重建之處理程序。
三、購買商品或支付勞務報酬。
四、履行債務或接受債務協商之內容。
前項犯罪組織，不以現存者為必要。
以第5項之行為，使人行無義務之事或妨害其行使權利者，亦同
。
第5項、第7項之未遂犯罰之。
洗錢防制法第14條
有第二條各款所列洗錢行為者，處7年以下有期徒刑，併科新臺
幣5百萬元以下罰金。
前項之未遂犯罰之。
前二項情形，不得科以超過其特定犯罪所定最重本刑之刑。
中華民國刑法第339條之4
犯第339條詐欺罪而有下列情形之一者，處1年以上7年以下有期
徒刑，得併科1百萬元以下罰金：
一、冒用政府機關或公務員名義犯之。
二、三人以上共同犯之。
三、以廣播電視、電子通訊、網際網路或其他媒體等傳播工具，
    對公眾散布而犯之。
前項之未遂犯罰之。